臺灣高等法院臺南分院刑事判決
111年度金上訴字第1200號
上  訴  人  
即  被  告  蔣坤成

上列上訴人即被告因詐欺等案件，不服臺灣臺南地方法院111年
度金訴字第446號中華民國111年7月14日第一審判決（起訴案號
：臺灣臺南地方檢察署111年度偵緝字第164、165、166、167、1
68、169號；111年度偵字第2415、2956號；移送併辦案號：同署
110年度偵字第21794、22704、24915號、111年度營偵字第447號
；111年度偵字第8229、12543、12547號），提起上訴暨檢察官
移送併辦（上訴後移送併辦案號：同署111年度偵字第16598、18
729號），本院判決如下：
    主  文
原判決關於刑之部分撤銷。
上開撤銷部分，蔣坤成處有期徒刑肆月，併科罰金新臺幣貳萬元
，罰金如易服勞役，以新臺幣壹仟元折算壹日。
    理  由
一、程序事項：
  ㈠按刑事訴訟法第348條規定：上訴得對於判決之一部為之。對
    於判決之一部上訴者，其有關係之部分，視為亦已上訴。但
    有關係之部分為無罪、免訴或不受理者，不在此限。上訴得
    明示僅就判決之刑、沒收或保安處分一部為之。
  ㈡查本件上訴人即被告蔣坤成（下稱被告）不服原判決提起上
    訴，其於上訴理由狀載明：請求法官能判其緩刑或易科罰金
    等語（見本院卷第7頁），又於本院民國111年8月10日審判
    期日就本件上訴範圍及理由表示：希望能判易科罰金，僅就
    科刑部分上訴，對於原判決（如附件一）犯罪事實及所引用
    之證據及理由、適用法條、罪名及沒收均無不服等語（見本
    院卷第160、161頁）。檢察官及被告並均同意本案以原審認
    定之犯罪事實、證據理由、適用法條及罪名為基礎，僅就量
    刑部分調查證據及辯論（見本院卷第161頁）。揆諸前開規
    定，本案上訴之效力及其範圍應僅限於原判決所判處之宣告
    刑，不及於其犯罪事實及所犯法條（罪名）之認定部分，是
    本院僅就原判決量刑妥適與否進行審理，至於原判決認定之
    犯罪事實及所犯法條（罪名）部分，則均非本院審理範圍；
    另臺灣臺南地方檢察署檢察官移送本院併辦部分（如附件二
    、三）固因與本案為同一犯罪事實而得進行審理，然因被告
    已陳明僅針對量刑提起一部上訴，故本院審理範圍亦僅限於
    原判決宣告刑有關係之部分，就移送併辦之審理範圍，亦同
    ，均先予指明。
二、上訴論斷之理由：
  ㈠被告上訴意旨略以：此案準備程序開庭當日所傳喚提告人只
    來二位，本人也有和他們當日達成和解，附上調解筆錄正本
    。我目前有一份很穩定的工作且也做了很久，之前在臺南因
    為疫情關係，工作流離失所，只能四處打零工，希望法官能
    同情工作真的不好找，我還要照顧年邁的母親和慢慢的清還
    債務，懇求法官能給我緩刑或易科罰金等語（見本院卷第19
    頁）。
  ㈡撤銷改判之理由：
　⒈原審審理後，認被告對於重要之個人金融帳戶未能重視，亦
    未正視交付帳戶可能導致之後果，竟提供其帳戶資料，助益
    本案詐欺集團成員對告訴人（被害人）蔡佳蓉等16人（下稱
    被害人等）詐欺取財並掩飾、隱匿該等詐欺犯罪所得之去向
    及所在，使被害人等蒙受相當之財產損失，並致使其等向幕
    後犯罪者追償及刑事犯罪偵查之困難，所為應予非難；復考
    量被告犯罪動機、目的、手段、被害人等所受財產損失，被
    告係基於不確定故意而為本件犯行，主觀惡性較為輕微等情
    ，並衡酌被告於原審審理時終能坦承犯行，並與被害人莊華
    露、林其燁調解成立，允諾分期賠償，惟其餘被害人則迄未
    賠償或徵得其等諒解等情；兼衡被告有詐欺、偽造文書等案
    件經法院論罪科刑及執行刑罰完畢之紀錄，素行非佳，暨被
    告於原審審理時自述之智識程度及家庭經濟生活狀況等一切
    情狀，量處如主文所示之刑，並就併科罰金部分，諭知易服
    勞役之折算標準，固非無見。
　⒉惟按刑罰之量定，固屬法院自由裁量之職權行使，而刑事審
    判之量刑，既旨在實現刑罰權分配之正義，法院對科刑判決
    之被告量刑，自應符合罪刑相當原則，使罰當其罪，以契合
    人民之法律感情，則行為人犯後悔悟之程度，是否與被害人
    達成和解，及其後能否確實善後履行和解條件，以彌補被害
    人之損害，均攸關於法院判決量刑之審酌，且基於「修復式
    司法」理念，國家亦有責權衡被告接受國家刑罰權執行之法
    益與確保被害人損害彌補之法益，務必使二者間在法理上力
    求衡平。查被告業於原審判決後之111年9月5日與被害人魏
    千惠調解成立，願給付被害人魏千惠10萬元，並自111年10
    月15日起至全部清償完畢日止，按月給付被害人魏千惠新臺
    幣（下同）2千元，被害人魏千惠並提出刑事撤回告訴狀表
    示因雙方和解，不再追究（至其表示撤回告訴部分，因本案
    並非告訴乃論案件，仍須依法追訴處罰，僅於量刑時一併審
    酌），此有原審法院111年度南司小調字第1387號調解筆錄
    及被害人魏千惠提出之刑事撤回告訴狀各1份附卷為憑（見
    本院卷第135至137頁），足見被告犯後態度已有不同，原判
    決於量刑時未及審酌此項有利於被告之基礎事實，其量刑尚
    有未洽。上訴意旨指摘原判決量刑過重，為有理由，自應由
    本院將原判決予以撤銷改判。
　⒊爰審酌被告未能妥善保管個人金融帳戶，亦未能正視交付帳
    戶可能導致之後果，竟提供本案帳戶幫助本案詐欺集團成員
    對被害人等詐欺取財並掩飾、隱匿該等詐欺犯罪所得之去向
    及所在，使被害人等蒙受相當之財產損失，並致使其等向幕
    後犯罪者追償及刑事犯罪偵查之困難，所為應予非難；復考
    量被告犯罪動機、目的、手段及被害人等所受財產損失。惟
    考量被告係基於不確定故意而為本件犯行，主觀惡性較輕，
    及被告於原審及本院審理時均坦承犯行，並於原審審理中與
    被害人莊華露、林其燁調解成立，允諾分期賠償，有原審法
    院111年度南司刑移調字第472號調解筆錄1份附卷可佐（見
    原審卷第165至166頁），再於原審判決後之111年9月5日與
    被害人魏千惠調解成立，願給付被害人魏千惠10萬元，允諾
    分期賠償，被害人魏千惠並表示不再追究，有前引原審法院
    111年度南司小調字第1387號調解筆錄及被害人魏千惠提出
    之刑事撤回告訴狀各1份附卷為憑，惟尚未賠償其餘被害人
    或徵得其等諒解。兼衡被告前因詐欺、偽造文書等案件經法
    院論罪科刑及執行完畢，有臺灣高等法院被告前案紀錄表在
    卷可查，素行非佳，暨被告於原審審理時自述高職肄業之智
    識程度，已離婚，育有二名子女，一名成年、一名未成年在
    前妻那邊，其不用提供扶養費；目前做廚師，月薪3萬5千元
    ，父親已過世，母親是哥哥在照顧，其收入要拿一些孝親費
    給母親，目前跟有中度憂鬱症的女友同住之家庭經濟生活狀
    況（見原審卷第153頁）等一切情狀，量處如主文第二項所
    示之刑，並就併科罰金部分，諭知易服勞役之折算標準，以
    示懲儆。
據上論斷，應依刑事訴訟法第369條第1項前段、第364條、第299
條第1項前段，判決如主文。
本案經臺灣臺南地方檢察署檢察官林朝文提起公訴、移送併辦及
上訴後移送併辦、同署檢察官郭文俐移送併辦，臺灣高等檢察署
臺南檢察分署檢察官李宛凌到庭執行職務。
中　　華　　民　　國　　111 　年　　11　　月　　16　　日
                  刑事第三庭    審判長法  官  郭玫利
                                      法  官  林臻嫺
                                      法  官  曾子珍
以上正本證明與原本無異。
如不服本判決應於收受送達後20日內向本院提出上訴書狀，其未
敘述上訴理由者，並得於提起上訴後20日內向本院補提理由書（
均須按他造當事人之人數附繕本）「切勿逕送上級法院」。
　　　　　　　　　　　　　　　　　　　書記官  蔡双財
中　　華　　民　　國　　111 　年　　11　　月　　16　　日
附錄本案論罪科刑法條：
中華民國刑法第30條
幫助他人實行犯罪行為者，為幫助犯。雖他人不知幫助之情者，
亦同。
幫助犯之處罰，得按正犯之刑減輕之。
洗錢防制法第14條
有第二條各款所列洗錢行為者，處7年以下有期徒刑，併科新臺
幣5百萬元以下罰金。
前項之未遂犯罰之。
前二項情形，不得科以超過其特定犯罪所定最重本刑之刑。
中華民國刑法第339條第1項
意圖為自己或第三人不法之所有，以詐術使人將本人或第三人之
物交付者，處5年以下有期徒刑、拘役或科或併科50萬元以下罰
金。